臺灣臺南地方法院臺南簡易庭民事判決
110年度南簡字第1346號
原      告  黃育玲
被      告  仲信資融股份有限公司

法定代理人  張銘聰
訴訟代理人  白苡琳
上列當事人間確認本票債權不存在事件，於民國110年12月6日言
詞辯論終結，本院判決如下：
    主  文
確認被告持有臺灣士林地方法院109 年度司票字第8882號民事裁
定所載本票壹張，被告對原告之票據權利不存在。
訴訟費用由被告負擔。
    事實及理由
一、程序部分（確認利益之認定）
　㈠被告前以原告於民國109 年2 月21日（日期下以「00.00.00
    」格式）因向「朵雅國際美容」（負責人李怜瑩，店家地址
    位於屏東縣東港鎮）購買美容療程商品，而向被告申辦分期
    貸款（共24期，每期新臺幣〈下同〉4790元）並簽立空白授權
    本票（下稱系爭分期申請表），詎原告自同年4 月1 日起即
    未依約繳付分期款項，被告即依約填載欠款與違約日期後持
    本票（票面金額11萬4960元，下稱系爭本票）向臺灣士林地
    方法院（下稱士林地院）聲請取得本票裁定（該院109 年度
    司票字第8882號裁定，下稱系爭本票裁定）並向本院聲請強
    制執行（110 年度司執字第8450號），原告經知悉因系爭本
    票遭執行，以遭冒名為由，向士林地院提起確認系爭本票債
    權不存在訴訟（110 年度湖簡字第27號），由該院裁定移轉
    本院。
　㈡本件原告否認系爭本票債權存在，是原告就應否負擔系爭本
    票債務之法律上地位即有不安之狀態，而該狀態能以確認判
    決將之除去，是原告有「即受確認判決之法律上利益」（最
    高法院52台上1240號判例要旨參照），得依民事訴訟法第24
    7 條之規定，提起本件確認之訴。
二、原告聲明與主張
　㈠原告生活均在臺南市關廟區，本件前未聽過「朵雅國際美容
    」該店，更未向該店購買商品申辦分期付款，系爭分期申請
    表內之原告基本資料有多項錯誤，依該申請表填載資料，應
    係原告胞妹黃育慧冒名原告購買商品填載聲請表。原告胞妹
    自100 年間起因積欠賭債，經多次向原告借款遭拒後，2 人
    自107 年起，未再有聯絡，依申請表所載之資料內容，本件
    應係其胞妹冒名所為。
　㈡爰以系爭票據係冒名偽造之抗辯為主張，聲明：確認被告持
    有系爭本票之本票債權對原告不存在。
三、被告聲明與抗辯
　㈠系爭分期申請表係經被告人員依申請表所載資料向申請者徵
    信確認為申請者本人後，被告始同意核貸。又原告雖主張遭
    其胞妹冒名申辦並簽發系爭本票，惟依被告資料，原告胞妹
    於系爭分期申請表申辦日（109.02.21 ）前已於109.02.17 
    在「朵雅國際美容」該店購買商品向被告申辦分期付款完成
    （下稱原告胞妹分期申請表），該2 份聲請表字跡不同，原
    告主張不可採認。
　㈡爰聲明：駁回原告之訴。並聲請傳訊「朵雅國際美容」負責
    人李怜瑩
四、本院認定
　㈠按票據為無因證券，票據權利人（執票人）就票據作成前之
    債務關係，無庸證明其原因，惟就票據本身是否真實，即是
    否為發票人所作成，依民事訴訟法第277條規定法理，自應
    由票據債權人負證明之責（最高法院55台上1659號判例要旨
    、同院65年度第六次民庭庭長會議決議要旨參照）。
　㈡本件原告主張系爭分期申請表與系爭本票係由其胞妹冒名簽
    立，被告則提出系爭分期申請表之徵信錄音、原告胞妹分期
    申請表、並聲請傳訊證人。經查：
　⒈被告雖辯稱系爭分期申請表、原告胞妹分期申請表之字跡不
    同，惟該2 份申請表字跡雖非相同，但字體與字形相近，而
    依原告陳述，系爭分期申請表內就其行動電話號碼、上班地
    點、連帶保證人之其配偶連絡電話與工作地點，均為錯誤資
    料，另如依被告辯稱之其徵信方式僅係由其人員撥打申請書
    申請人聯絡電話向申請人徵信，則於有冒名申辦時，被告徵
    信方式，顯無從查知係遭冒名。
　⒉本件經本院勘驗系爭分期申請表之徵信錄音，該錄音之申辦
    人聲音並非原告聲音，經原告指認確係其胞妹聲音，另經證
    人即李怜瑩到庭證稱：伊從未見過原告，係原告胞妹於109.
    02.17 至該店購買商品申辦分期付款後，原告胞妹詢問可否
    幫原告申辦，經伊告知如由原告本人填載申請單並提供身分
    證資料即可，原告胞妹即於109.02.21 持系爭申請書請伊向
    被告申辦貸款購買商品，原告胞妹於上開簽約過2 、3 月後
    即未再至該店等語。
　⒊依上開事證，原告主張系爭申請書與本票均係遭其胞妹所冒
    名申辦簽立，應能採認，而被告未再提出任何事證證明該申
    請書與本票之簽名確係由原告或原告授權其胞妹所為，則原
    告起訴以系爭本票係遭冒名偽造，被告對系爭本票裁定所示
    之本票債權對原告不存在，為有理由。
五、從而，原告以系爭票據係冒名偽造之物之抗辯，請求確認被
    告就系爭本票債權不存在，為有理由，應予准許。
六、訴訟費用負擔
　　本件被告敗訴，爰依民事訴訟法第78條規定，命被告負擔訴
    訟費用。
七、結論：原告之訴為有理由，依民事訴訟法第436 條第2 項、
    第78條，判決如主文。
中　　華　　民　　國　　110 　年　　12　　月　　20　　日
                  臺南簡易庭  法  官  陳世旻　　
以上正本證明與原本無異。
如不服本判決，應於送達後20日內，向本院提出上訴狀並表明上
訴理由，如於本判決宣示後送達前提起上訴者，應於判決送達後
20日內補提上訴理由書（須附繕本），如委任律師提起上訴者，
應一併繳納上訴審裁判費。
中　　華　　民　　國　　110 　年　　12　　月　　21　　日
  　　　　　　　　　　　　　　書記官　林怡芳